【裁判字號】    94,簡上,69
【裁判日期】    950127
【裁判案由】    竊盜
【裁判全文】
臺灣士林地方法院刑事判決              94年度簡上字第69號
公  訴  人  臺灣士林地方法院檢察署檢察官
上  訴  人
即  被  告  甲○○
                    樓
上列上訴人即被告因竊盜案件，不服本院中華民國94年1 月18日
94年度士簡字第70號第一審簡易判決（聲請簡易判決處刑案號：
93年度偵字第10069 號），提起上訴，本院合議庭認不應以簡易
判決處刑，改依通常程序為第一審判決如下：
    主  文
原判決撤銷。
甲○○無罪。
    理  由
一、檢察官聲請簡易判決處刑意旨略以：甲○○與丙○○、鄭昌
    珊係鄰居關係。丙○○於民國93年8月初出國，甲○○竟意
    圖為自己不法所有，於同年月17日上午8 時50分許，在臺北
    縣汐止市○○路○ 段291 巷4 弄11號樓梯間，竊取丙○○所
    有放置該處之腳踏車1 台得手。嗣鄭昌珊受丙○○委託代為
    收取信件，並於同年月18日左右前往上址查看，始發覺丙○○所有之腳踏車遺失，遂請社區警衛丁○○調閱監視錄影帶
    而查知上情。因認被告涉有刑法第320 條第1 項之竊盜罪嫌
    。
二、按犯罪事實應依證據認定之，無證據不得認定其犯罪事實，
    刑事訴訟法第154 條第2 項定有明文。又事實之認定，應憑
    證據，如未能發現相當證據，或證據不足以證明，自不能以
    推測或擬制之方法為裁判基礎；又認定不利於被告之事實，
    須依積極證據，苟積極證據不足為不利於被告事實之認定時
    ，即應為有利於被告之認定，更不必有何有利之證據；且不
    利之證據用以認定犯罪事實，須達通常一般人均不至有所懷
    疑之程度，倘其證明尚有合理懷疑存在，致無從為有罪之確
    信，即應為無罪之判決。最高法院30年上字第816 號、40年
    臺上字第86號判例、76年臺上字第4986號判例意旨可資參照
    。
三、本件聲請簡易判決處刑意旨以證人丁○○、鄭昌珊、丙○○
    、乙○○等人之證詞，及播放監視錄影器拍攝畫面之結果，
    認被告甲○○於前述時、地騎乘之腳踏車應為丙○○所有，
    因而涉有竊盜罪嫌，雖非無據。惟被告甲○○自始即堅決否
    認犯行，辯稱：監視錄影帶拍攝之腳踏車，係其先前向友人
    乙○○所借，當日正好騎去歸還，並非丙○○所有，其係遭
    冤枉等語。經查：
  (一)有關丙○○所有之腳踏車原放置於臺北縣汐止市○○路○ 段
    291 巷4 弄11號樓梯間內，嗣丙○○於93年8 月5 日出國後
    ，經其鄰居鄭昌珊於同年月18日發現該腳踏車失竊等情，固
    據證人丙○○、鄭昌珊於警詢及偵查中證述屬實，且證人丙○○亦證稱其失竊之腳踏車為新車，社區監視錄影器於93年
    8 月17日上午8 時50分許拍攝到被告所騎乘之腳踏車，外觀
    上很像其失竊之腳踏車云云（見93年度偵字第10069 號偵查
    卷第29、33頁），然查，證人丙○○於本院調查時，就其所
    有之腳踏車樣式，結證稱：「把手是平的，2 邊有煞車，有
    油漆的地方8 成是橘色，其他2 成是紅色，沒有油漆的地方
    是銀色，把手的塑膠是黑色，斜桿是扁圓柱子，不是完全圓
    的，正面看只有1 條，側面看是1 片的樣子，斜桿全部是橘
    色的，我感覺上斜桿上有一些英文字」、「我記得把手上2
    邊都有變速的裝置。」、「擋泥板是黑色塑膠的，翹起來的
    。」、「我的腳踏車斜桿只有1 根」等語（見本院卷第89、
    90頁），而經本院當庭勘驗前述監視錄影光碟之結果，畫面
    中被告所騎乘之腳踏車，其斜桿之前端與龍頭交接處為銀色
    ，後端則為紅色，且斜桿並非1 整片，而是數根，中間有空
    隙，可穿透看到地面，有勘驗筆錄1 份在卷可稽（見本院卷
    第103 頁），是以腳踏車斜桿之顏色及樣式而言，證人丙○○之描述顯與監視器所攝被告騎乘之腳踏車外觀不符，且其
    觀看本院播放之監視錄影光碟後，亦稱無法確認畫面中之腳
    踏車是否即為其失竊之腳踏車等語（見本院卷第101 頁），
    則被告當日騎乘之腳踏車究否為丙○○所有，即不無疑義。
  (二)又證人即社區警衛丁○○雖於本院結證稱其於93年8 月17日
    早上，曾看到被告騎乘1 台很新的腳踏車，該車「龍頭下方
    斜到座位下方的斜桿是銀底紅色的字，看起來紅紅的，因為
    字很大很多，車身整台都是銀色的。」、「……有銀色擋泥
    板」（見本院卷第85、87頁），惟證人丙○○則稱其腳踏車
    之斜桿全部為橘色，擋泥板是黑色塑膠翹起來的等語（見本
    院卷第90頁），是2 人在腳踏車斜板顏色、擋泥板樣式及顏
    色方面之描述，已有顯著差異；且證人丁○○證述之腳踏車
    特徵，與本院勘驗監視錄影光碟中被告所騎乘之腳踏車，在
    斜桿及擋泥板之形式、顏色上，亦有所不同，是其是否能清
    楚辨認被告當日所騎乘之腳踏車樣式，殊堪質疑。況證人丁○○復自承並未見過丙○○之腳踏車，亦不知其有無腳踏車
    等語（見本院卷第86頁），自不能僅憑證人丁○○前述與證
    人丙○○證述情節及監視錄影畫面內容均不相符之證詞，斷
    定被告當日騎乘之腳踏車，即為丙○○所失竊之腳踏車。
  (三)復查，被告甲○○辯稱其曾於93年7 月間某日向乙○○家中
    借用1 台腳踏車，一段時間後，始騎去歸還乙○○，監視錄
    影器所拍攝之畫面，即為其騎乘該腳踏車歸還予乙○○之情
    景等情，業據證人乙○○到庭結證屬實（見本院卷第93、95
    頁），且經隔離證人乙○○及被告甲○○分別詢問之結果，
    2 人就借車時間、地點、原因、腳踏車之樣式、有無附借車
    鎖、還車時間、地點等之陳述均大致相符（見本院卷第93~9
    5 頁），自堪認被告甲○○確有向乙○○借用腳踏車1 台，
    且嗣後騎去歸還之事實。又證人乙○○於本院95年1 月13日
    審理期日，將其曾出借予被告使用之腳踏車1 台攜帶到庭，
    經本院勘驗結果，其車身特徵，諸如：後方擋泥板為黑色翹
    起、龍頭與斜桿交接處為銀色、後端為紅色、前避震器上端
    為黑色、下端為銀色、斜桿有數根、不是1 整片、輪胎邊緣
    為鋸齒狀等，均與監視錄影光碟畫面中被告所騎乘之腳踏車
    特徵相符，此有本院勘驗筆錄1 份及照片4 幀在卷足參（見
    本院卷第17、103 頁），足認證人乙○○攜帶到庭之腳踏車
    即為監視錄影光碟中被告所騎乘之腳踏車無誤，則被告辯稱
    其於93年8 月17日騎乘之腳踏車係向乙○○所借，當天正欲
    騎去歸還等語，自堪採信。
  (四)至證人丙○○雖證稱其遭竊之腳踏車係1 台很新的腳踏車，
    證人丁○○亦證稱其見到被告係騎乘1 台新的腳踏車，而證
    人乙○○攜帶到庭之腳踏車則為舊車，且曾於偵查中觀看監
    視錄影光碟後表示畫面中之腳踏車好像比較新等語（見93年
    度偵字第10069 號偵查卷第39頁），然所謂新、舊，乃涉及
    個人主觀之判斷，本有因人而異之情形，尤以證人乙○○攜
    帶到庭之腳踏車雖非新車，然其斜桿、支架部分大體上均甚
    為光亮，僅有細部零件略有生鏽之情形（見本院卷第17頁照
    片），而證人丁○○又係在距離5 、6 公尺以外之警衛室中
    看到被告騎乘腳踏車經過，自難以精確分辨被告所騎乘之腳
    踏車車齡新舊，又監視錄影光碟中被告所騎之腳踏車，其輪
    框、斜桿、支架雖甚為光亮，然觀諸該畫面周遭景物均有嚴
    重之反光情形，該腳踏車呈現之光亮應係反光所致，尚不足
    以憑此斷定該車即為新車。另聲請簡易判決處刑書中有關監
    視錄影光碟所攝被告騎乘之腳踏車有「銀白色擋泥板」部分
    之記載，經本院當庭反覆播放並放大比對之結果，所謂「銀
    白色擋泥板」實係被告之右小腿及右腳跟，因剛好踩放於高
    起之踏板上，拍攝角度上接近後輪輪胎上方，又因反光呈現
    銀白色，而遭誤認為後輪之擋泥板，此有本院95年1 月13日
    勘驗筆錄附卷可憑（見本院卷第103 頁），是聲請簡易判決
    處刑書以被告騎乘之腳踏車有銀白色檔泥板，與證人丁○○
    所述相符，進而認定被告所騎乘之腳踏車應非向乙○○所借
    ，而係丙○○所有，即屬誤會，併此敘明。
  (五)綜上所述，本件依現存之各項證據，均無從形成被告確為有
    罪之心證，此外，復查無其他積極證據足資認定被告有竊取
    丙○○腳踏車之犯行，揆諸前揭說明，自應諭知被告無罪之
    判決。
五、從而，被告以其並未竊取丙○○之腳踏車，其當時騎乘之腳
    踏車係向乙○○所借為由，提起上訴，為有理由，原審判決
    未審酌至此，所為量處被告罪刑之判決，即有不當，自應由
    本院將原判決撤銷，改為被告無罪之諭知。又簡易案件之上
    訴由地方法院管轄之第二審合議庭辦理，如認應為無罪判決
    之諭知，係屬刑事訴訟法第451 條之1 第4 項但書第3 款之
    情形，應依同法第452 條之規定，逕依第一審通常程序為無
    罪判決之諭知，附此敘明。
據上論斷，應依刑事訴訟法第455 條之1 第1 項、第3 項、第
369 條第1 項前段、第452 條、第301 條第1 項，判決如主文。
本案經檢察官陳銘鋒到庭執行職務
中    華    民    國    95    年    1     月    27    日
                  刑事第二庭審判長法  官  林清吉
                                  法  官  張國棟
                                  法  官  馬傲霜
以上正本證明與原本無異。
如不服本判決，應於判決送達後10日內，向本院提出上訴狀。
                                  書記官  陳玉瓊
中    華    民    國    95    年    1     月    27    日


司法院資訊處製作；財團法人民間司法改革基金會備份。
